臺灣高雄地方法院刑事判決　　　　　　　100年度易字第788號
聲　請　人　臺灣高雄地方法院檢察署檢察官
被　　　告　陳志雄
選任辯護人　張名賢律師
上列被告因竊盜案件，經檢察官聲請簡易判決處刑（99年度偵字
第26410 號），本院認為不宜，改依通常程序審理（99年度簡字
第2559號），判決如下：
    主  文
陳志雄無罪。
    理  由
一、聲請簡易判決處刑意旨略以：被告陳志雄意圖為其不法之所
    有，而基於竊盜之犯意，於民國99年7 月8 日凌晨4 時35分
    許，在其居住之高雄市○○區○○路46巷2 弄「大仁公寓」
    1 樓，徒手竊取該公寓之白鐵欄杆1 個（重約8 公斤，價值
    約新臺幣【下同】8000元）得手，並於同日上午6 時許，騎
    乘機車將該白鐵欄杆載運至高雄縣鳥松鄉（已改制為高雄市
    鳥松區，下同）本館路461 號「乙銘資源回收場」，以360
    元之價格變賣予不知情之回收場負責人施國富，因認被告涉
    犯刑法第320 條第1 項竊盜罪嫌等語。
二、按犯罪事實應依證據認定之，無證據不得認定犯罪事實，刑
    事訴訟法第154 條第2 項定有明文。次按認定犯罪事實所憑
    之證據，固不以直接證據為限，間接證據亦應包含在內，惟
    採用間接證據時，必其所成立之證據，在直接關係上，雖僅
    足以證明他項事實，而由此他項事實，本於推理之作用足以
    證明待證事實者，方為合法，若憑空之推想，並非間接證據
    ，最高法院著有32年上字第67號判例足參。
三、訊據被告陳志雄雖坦承其居住於大仁公寓，並曾載鋁罐、塑
    膠、紙類等至乙銘資源回收場變賣，惟堅決否認有何竊取大
    仁公寓1 樓之白鐵欄杆之犯行，辯稱：伊在社區做資源回收
    ，但並未偷竊白鐵欄杆至乙銘資源回收場變賣，伊是被冤枉
    的等語。經查：
 (一) 被告為高雄市○○區○○路46巷2 弄大仁公寓之住戶，設置
    於該公寓1 樓、白鐵材質之欄杆（重約8 公斤）於99年7 月
    7 日晚間9 時許仍在該處，欄杆上端與牆壁接合處略有脫落
    ，99年7 月8 日凌晨4 時35分前即遭人竊走，99年7 月10日
    上午11時40分許，為警在原高雄縣鳥松鄉○○路461 號，施
    國富所經營之乙銘資源回收場內，發現原設置於大仁公寓1
    樓而遭竊之白鐵欄杆等情，而被告確曾於99年7 月8 日至9
    日間，至乙銘資源回收場變賣回收之紙類、保特瓶、塑膠類
    物品等各節，業經證人即大仁公寓管理委員會主任委員阮佩
    玉證稱：白鐵欄杆是設置於高雄市○○區○○路46巷2 弄6
    號前之出入口，防止機車進入公寓，該欄杆上端與牆壁接合
    處有些微脫落，我最後一次看到欄杆是99年7 月7 日晚間9
    時，99年7 月8 日凌晨4 時35分許要外出時發現白鐵欄杆遭
    竊... 在乙銘資源回收場查扣的白鐵欄杆正是我們公寓所失
    竊的，因為欄杆是訂做，有不銹鋼拴用來上鎖，找回來的欄
    杆完全符合（警卷第3 頁背面、第5 頁，偵卷第4 頁）等語
    明確，並有證人即乙銘資源回收場負責人施國富於本院證稱
    被告於99年7 月10日約前2 週以來都會拿保特瓶、紙類、不
    銹鋼、鐵等至乙銘資源回收場變賣，伊曾收過被告變賣的白
    鐵（本院卷第16頁背面、第19頁）在卷可參，以及高雄市政
    府警察局苓雅分局搜索扣押筆錄、扣押物品目錄表（警卷第
    10 至14 頁）、照片5 張（警卷第20至23頁）、贓物認領保
    管單（警卷第9 頁）足資佐證，復經被告自承：我住在大仁
    公寓，也到過乙銘資源回收場很多次，都是到那邊賣鋁罐、
    塑膠、紙類之類的，大仁公寓1 樓原有設置白鐵欄杆1 座（
    本院審易字卷第30、31頁），上開事實堪予認定。
 (二) 公訴意旨認被告涉犯竊盜罪嫌，無非以被告居住於大仁公寓
    ，警方係於被告變賣回收資源之乙銘資源回收場尋獲大仁公
    寓之白鐵欄杆，以及證人施國富之證詞為證。查證人施國富
    於警詢及檢察事務官詢問時，雖稱：「（問：警方據報陳志
    雄有拿1 只白鐵製欄杆到你所經營的資源回收場變賣，是否
    屬實？於何時去變賣的？變賣何價錢？）實在，正確日期我
    不記得，大約是99年7 月8 日還是9 日早上6 點至7 點左右
    ，正確時間我不記得，當時陳志雄變賣很多東西包括紙類、
    保特瓶、塑膠類等，該白鐵製欄杆重約8 公斤，大約可以賣
    360 元左右」（警卷第8 頁）、「（問：當天是否為陳志雄
    拿白鐵欄杆賣你的？）是」（偵卷第5 頁），然而證人施國
    富於本院訊問時，則稱：當天里長跟警察來講被告的特徵，
    我的印象中，被告有符合這樣子的特徵，就回答說有，警察
    說要找某個白鐵，我就請他們自己去看，他們找到白鐵欄杆
    後就以證據帶走，我沒有回想這個白鐵欄杆是何人拿來的，
    是印象中被告曾經拿來過大的白鐵，里長他們又說這個就是
    他們失竊的白鐵欄杆，所以推論這個白鐵欄杆是被告拿來的
    ，在警察局作筆錄時，是警察有提示、敘述，被告是我們這
    裡的客戶，所以才認為是被告拿來賣的（本院卷第20頁背面
    、第21頁背面、第22頁正面、背面）。依證人施國富上開說
    明，足認其於警詢或檢察事務官詢問時所述係被告將警方查
    扣之白鐵欄杆拿來變賣之事，應為證人施國富依據其對於被
    告曾來變賣白鐵之印象，以及員警在其資源回收場內查獲大
    仁公寓之白鐵欄杆等情所為之推論結果。按供述證據，依證
    據性質之不同，有依個人感官知覺親自體驗所為事實陳述與
    對事實判斷所為意見陳述之別，前者為一般證人之證言，後
    者則屬意見證據。對一般證人而言，除非與個人體驗事實具
    有不可分離關係，且其陳述方式已無可替代性，而可理解係
    證言之一部分者外，一般證人之意見證據，應無證據能力（
    最高法院97年度台上字第2473號判決意旨參照）。查證人施
    國富所稱曾向被告收購白鐵類物品、警方至乙銘資源回收場
    詢問及尋獲大仁公寓白鐵欄杆部分，固屬證人施國富就其所
    體驗之事實所為之供述，惟就「查獲之白鐵欄杆為被告所變
    賣」部分，係其依據上開體驗之事實所為之推測，屬意見陳
    述，依刑事訴訟法第160 條之規定，自不適宜以此作為定罪
    之依據。
 (三) 而證人施國富於警詢及檢察事務官詢問時，以及於本院之證
    述，雖有上開出入，惟對照證人施國富稱：在警察上門之前
    ，對這個白鐵欄杆沒有印象，回收場還有其他白鐵欄杆，大
    小都有，回收場每日回收的鐵類多少算不出來，有時候車一
    出去就是一噸、兩噸，買進來的也沒有辦法估計（本院卷第
    18頁背面、第21頁背面）等證詞，施國富任職乙銘資源回收
    場，經手之物品及交易之對象甚多，施國富因此無法逐一記
    憶各個回收物資之來源，亦屬正常。再者，證人施國富僅曾
    向被告收購回收之資源，與被告並無情誼，衡情應不至於甘
    冒偽證之刑責而迴護被告，其於本院審理時稱無法確認該白
    鐵欄杆係被告所辯賣乙節，當屬真實，更不得以此遽認被告
    有何竊盜之犯行。
 (四) 檢察官雖以乙銘資源回收場距離大仁公寓甚遠，無地緣關係
    ，被告均至該資源回收場變賣回收物資，又在該資源回收場
    內尋獲被告居住之公寓1 樓之白鐵欄杆，而認該白鐵欄杆為
    被告偷竊後變賣至乙銘資源回收場。惟被告曾至乙銘資源回
    收場變賣回收資源之事實，並不能排除其他人亦有可能於竊
    取大仁公寓之白鐵欄杆後，恰好至同一資源回收場變賣之可
    能性，以證人施國富所稱每日回收的鐵類無法計算，運出去
    之數量係以噸計算等情，可資證明乙銘資源回收場具有一定
    之規模，他人竊取大仁公寓之白鐵欄杆後，自非無可能恰好
    亦至乙銘資源回收場變賣。況大仁公寓位於高雄市苓雅區，
    乙銘資源回收場位於高雄市鳥松區，雖位於不同之行政區，
    惟兩者之距離約3.6 公里，被告騎乘拼裝車自大仁公寓赴乙
    銘資源回收場亦僅需20餘分鐘（參被告陳述，本院卷第25頁
    背面），被告或因其住處位於市區，周遭並無較具規模之資
    源回收場，或因較偏好至乙銘資源回收場交易，而至乙銘資
    源回收場變賣物資，並無何不合理之處。而除被告以外之他
    人，亦有可能於竊取大仁公寓之白鐵欄杆後，至乙銘資源回
    收場變賣，此有證人施國富所稱：「（問：還有一個可能，
    就是被告有拿一些東西來賣，其他人偷了欄杆之後也到你那
    邊賣，所以也有可能里長他們只是恰好到被告賣東西的資源
    回收場，找到其他人偷的欄杆，有無這個可能性？）在我這
    裡是有可能，因為我沒有看到是被告偷的」、「（問：這個
    白鐵欄杆的大小，有沒有讓你可以確定有那個印象是被告拿
    來賣的？）沒有那個印象，我只有印象被告有拿過白鐵來賣
    ，大的也有，小的也有」（本院卷第22頁正面、背面）等語
    可參，自不得僅以他人竊取白鐵欄杆後，亦至乙銘資源回收
    場變賣之或然率甚低，即認定被告之竊盜犯罪罪嫌已至無合
    理懷疑之程度。
 (五) 更有甚者，依上開證據，已難證明於乙銘資源回收場查獲之
    白鐵欄杆確係被告所變賣，而縱認該白鐵欄杆確實為被告所
    變賣，被告亦可能因收受、買賣等理由持有他人失竊之物品
    ，或為他人棄置後拾得，非謂持有贓物者，必然為行竊之人
    。依卷內證據，被告於何時、以何種方式竊盜大仁公寓之白
    鐵欄杆各節，均無證據可證，檢察官起訴被告涉犯竊盜罪嫌
    ，仍屬不能證明。
 (六) 至證人許炳春雖到庭證稱：伊曾看到被告以裝垃圾之黑色袋
    子載運東西，而跟蹤被告至回收場，伊將上情告知伊兒子，
    當天伊兒子就聯絡員警至該資源回收場（本院卷第23頁背面
    、第24頁），惟比對員警至乙銘資源回收場尋獲大仁公寓白
    鐵欄杆之時間為99年7 月10日上午，許炳春所目睹者，自非
    被告竊取大仁公寓白鐵欄杆之情形，而僅係得知被告於大仁
    公寓白鐵欄杆遭竊2 日後至乙銘資源回收場變賣回收物資之
    經過，依許炳春之證詞，亦難認被告確有竊取大仁公寓1 樓
    白鐵欄杆之犯行。
四、綜上所述，檢察官所舉之證據不足以證明被告確有竊盜犯行
    。此外，復查無其他積極證據足資認定被告確有檢察官所指
    之竊盜犯行，既不能證明被告犯罪，揆諸前開法條之規定，
    依法自應為被告無罪之諭知。
據上論斷，應依刑事訴訟法第301 條第1 項，判決如主文。
本案經檢察官蔡東利到庭執行職務。
中    華    民    國   100    年    7     月    15    日
                  刑事第一庭    法  官  蔡書瑜
以上正本證明與原本無異。
如不服本判決應於收受送達後10日內向本院提出上訴書狀，並應
敘述具體理由；如未敘述上訴理由者，應於上訴期間屆滿後20日
內向本院補提理由書（均須按他造當事人之人數附繕本）「切勿
逕送上級法院」。
中    華    民    國   100    年    7     月    15    日
                               書記官   林玉珊